【裁判字號】    99,交易,473
【裁判日期】    990927
【裁判案由】    過失傷害
【裁判全文】
臺灣臺中地方法院刑事判決             99年度交易字第473號
公  訴  人  臺灣臺中地方法院檢察署檢察官
被      告  乙○○
選任辯護人  黃建閔律師
            常照倫律師
上列被告因過失傷害案件，經檢察官提起公訴（九十九年度偵字
第一一三六０號），本院裁定進行簡式審判程序，判決如下：
    主  文
乙○○從事業務之人，因業務上之過失傷害人，處有期徒刑伍月
，如易科罰金，以新臺幣壹仟元折算壹日。
    犯罪事實
一、乙○○受雇於「中華電信股份有限公司」，以從事網路設備
    之裝置及維護工作為業，平日需駕車載運網路裝備器材至不
    特定處所之光化箱進行施作，係以駕駛車輛為其附隨事務，
    為從事駕駛業務之人。於民國九十八年十月一日晚間，駕駛
    車牌號碼五九七二—ＴＸ號自用小客車，沿臺中市北屯區○
    ○○路由西南往東北方向（即由太原路往三甲路方向）行駛
    。於同日晚間六時四十三分許，乙○○駕車行經臺中市北屯
    區○○○路與景賢路交岔路口前約二十餘公尺處時，本應注
    意行車速度依速限標誌或標線之規定，無速限標誌或標線者
    ，行車速度不得超過五十公里；且應注意汽車在同一車道行
    駛時，除擬超越前車外，後車與前車之間應保持隨時可以煞
    停之距離，而依當時天候晴、夜間有照明、路面乾燥無缺陷
    、無障礙物、視距良好等客觀情形，並無不能注意之特別情
    事，竟疏於注意而以五十餘公里之時速駕車貿然前行，且未
    保持安全距離以供及時煞停，致與沿臺中市北屯區○○○路
    同向行駛在前、由丙○○所駕駛之車牌號碼Ｙ三－九七一九
    號自用小客車（廂型車）發生追撞，受撞之該部自用小客車
    因而傾倒翻覆，車內之汽車駕駛人丙○○則受有頸部扭傷及
    拉傷、臉、頭皮及頸之挫傷、頭部損傷、臉、頸及頭皮之表
    淺損傷、髖及大腿挫傷等傷害。乙○○於肇事後、具有偵查
    犯罪權限之公務員發覺上開犯行前，在到場處理員警蔡銘航
    詢問時自首犯罪，再於其後本案偵查、審理時到庭接受裁判
    。
二、案經丙○○訴請臺灣臺中地方法院檢察署檢察官偵查起訴。
    理    由
一、本件被告乙○○於準備程序中，先就上開犯罪事實為有罪之
    陳述，且所犯係死刑、無期徒刑、最輕本刑為三年以上有期
    徒刑以外之罪，經本院告知簡式審判程序之旨，並聽取檢察
    官及被告之意見後，依刑事訴訟法第二百七十三條之一第一
    項之規定，裁定進行簡式審判程序，先此敘明。
二、上開犯罪事實，業據被告乙○○於警詢及偵審中坦承不諱，
    核與證人即告訴人丙○○於警詢時（道路交通事故談話紀錄
    表）指證情節相符，復有道路交通事故調查報告表、現場圖
    各一份、車禍現場及車損照片二十一張、財團法人慈濟綜合
    醫院臺中分院診斷證明書一份附卷可稽。按行車速度，依速
    限標誌或標線之規定，無速限標誌或標線者，行車速度不得
    超過五十公里；且汽車在同一車道行駛時，除擬超越前車外
    ，後車與前車之間應保持隨時可以煞停之距離，道路交通安
    全規則第九十三條第一項第一款、第九十四條第一項分別定
    有明文。被告駕車本應遵循前揭交通安全規定，依照速限規
    定行駛並隨時注意與前車保持安全距離，而依當時天候、路
    況、視距等情形，均無不能注意之特別情事，竟疏於注意而
    以五十餘公里之時速（依被告於本院審理時之供述）貿然駕
    車前行，致與同向行駛在前之告訴人丙○○所駕自用小客車
    發生追撞，被告駕車行為顯有過失。雖被告於警詢時供稱：
    「……當時我可能因為快到家了，所以想超車，但還沒超車
    就撞上了……。」等語，惟被告在其後偵查及本院審理時，
    或稱自己疏未保持適當速度及適當距離，或稱因為前車緊急
    煞車致其肇事，均未再提及自己當時有意超車一事。則被告
    是否果真因為超車緣故而未保持與前車之安全距離？即非無
    疑。況立法者之所以於道路交通安全規則第九十四條第一項
    將「擬超越前車」之情形除外，無非在於汽車超車已另由同
    規則第一百零一條第一項各款予以詳細規範，而毋庸適用上
    開注意保持車距之一般規定，故而在解釋條文中「擬超越前
    車」之涵攝範圍時，自應取決於汽車駕駛人是否已有開始著
    手進行超車之行為，而非徒以其有無出現意欲超車之主觀念
    頭或想像為斷。如若不然，豈非認為汽車駕駛人一旦萌生超
    車之意欲，即無須再與前車保持足以及時煞停之安全距離？
    從而，被告縱然當時有意超越前車，惟其既然尚未開始著手
    於超車行為，即自後追撞告訴人丙○○所駕駛之自用小客車
    後方，顯見被告並未保持隨時可以煞停之距離，且無適用「
    擬超越前車」除外規定之餘地，被告所為確已違反道路交通
    安全規則第九十四條第一項之注意規範而有過失。本件車禍
    經送請臺灣省臺中市區車輛行車事故鑑定委員會鑑定結果，
    亦認被告駕駛自小客車超速行駛、未保持安全距離追撞前行
    車，為肇事原因，告訴人丙○○駕駛自小客車則無肇事因素
    ，有該會臺中市區九九０三六四案鑑定意見書在卷足參，同
    於本院前揭認定，益足為證。且被告過失行為直接造成告訴
    人丙○○受有上開傷勢，二者間具有相當因果關係至明。本
    案事證已臻明確，被告犯行至堪認定。
三、至於被告於本院審理時所稱因為前車緊急煞車致發生追撞云
    云，並未提出任何積極證據資料足佐其說，已難遽信屬實；
    且本件肇事地點距離臺中市北屯區○○○路與景賢路之交岔
    路口甚為接近，隨著路口交通號誌變換、左右兩旁人車移動
    情形及前方車輛直行或轉彎等各種情勢變化，行駛在前之告
    訴人丙○○縱使採取相應之避險措施，衡情亦屬事理之常，
    被告更應謹慎注意保持安全距離以免追撞。則被告捨此而不
    為，猶疏未注意而貿然超速駕車致反應不及追撞前車，被告
    過失駕駛行為應受歸責，亦不能率謂前車駕駛人即告訴人丙
    ○○之行為反應失當而冀圖解免。另告訴人丙○○雖請求將
    本件車禍事故送請財團法人車輛研究測試中心，據以鑑定被
    告當時之行車速度，惟依卷附道路交通事故現場圖所示，肇
    事現場並無出現任何煞車痕跡足以計算撞擊當時之被告車速
    ，且憑卷附車輛受損照片，至多僅能評價當時碰撞力道尚非
    輕微，至於能否直接認定被告行車速度之具體數值，恐因當
    時二車是否處於行進階段、二車之載重多寡及防撞配備、駕
    駛人之操控習性等情節而有所差異，自難僅憑告訴人丙○○
    之主觀臆測或依照片之損壞情形予以判定。本件被告既已自
    承駕車超速行駛，並經本院據以認定其就告訴人丙○○所受
    身體傷害應負過失責任，當無再就被告駕車當時速度別事爭
    執之必要；況且縱經本院送請專業機構另行鑑定行車速度，
    徒憑現存證據資料觀察，亦難期待必可獲致精確數據以供本
    院審酌。綜核上情，本院認為並無調查該項證據之必要，且
    檢察官亦未就此另以言詞或書面向本院提出聲請，僅此指明
    。
四、按刑法上所謂業務，係指個人基於其社會地位繼續反覆所執
    行之事務，其主要部分之業務固不待論，即為完成主要業務
    所附隨之準備工作與輔助事務，亦應包括在內，最高法院七
    十一年台上字第一五五０號判例要旨闡述至明。又此項附隨
    之事務，並非漫無限制，必須與其主要業務有直接、密切之
    關係者，始可包含在業務概念中，而認其屬業務之範圍，最
    高法院八十九年台上字第八０七五號判例要旨亦著有明文。
    被告乙○○受雇於電信業者，以從事網路設備之裝置及維護
    工作為業，平日需駕車載運網路裝備器材至不特定處所之光
    化箱進行施作，此據被告於本院審理時自承甚明，該駕車行
    為即屬被告完成主要業務所附隨之準備工作與輔助事務之一
    部，且與其主要業務有直接、密切之關係，並非單純以車輛
    作為通勤上班之工具而已，自應認被告係以駕駛車輛為附隨
    事務，而為從事駕駛業務之人。核被告為從事駕駛業務之人
    ，因業務上之過失駕車行為致人受傷，所為係犯刑法第二百
    八十四條第二項前段之業務過失傷害罪。至於被告既以駕車
    為其附隨業務，縱其於此次車禍肇事並非載運工作器材而係
    載人，但因與其駕車業務有直接關係，仍屬業務上之行為，
    自應負特別注意義務（最高法院七十一年台上字第七０九八
    號判例要旨同此結論），尚不因被告並非在上班期間駕車載
    運貨物或設備，即可否定其過失駕駛行為與從事業務之關聯
    性。本件偵查檢察官於起訴書中載稱被告係犯刑法第二百八
    十四條第一項之普通過失傷害罪嫌，疏未詳究被告係以駕駛
    車輛為其附隨事務之事實，所引起訴法條自非妥適，應由本
    院於同一社會基本事實之範圍內，變更起訴法條為刑法第二
    百八十四條第二項前段之業務過失傷害罪，並仍依法予以審
    理。而被告於肇事後、具有偵查犯罪權限之公務員發覺其上
    開犯行前，在到場處理之員警蔡銘航詢問時自首犯罪，再於
    其後本案偵查、審理期間到庭接受裁判，此觀卷附道路交通
    事故肇事人自首情形紀錄表甚明，被告既已合於法定自首之
    要件，應依刑法第六十二條前段之規定減輕其刑。爰審酌被
    告交通過失情節重大、告訴人丙○○所受身體傷害非輕、被
    告雖已坦承犯行惟迄今仍未能與告訴人達成民事和解之犯後
    態度、被告具有專科畢業學歷之智識程度等一切情狀，量處
    如主文所示之刑，併諭知易科罰金之折算標準，以示懲儆。
據上論斷，應依刑事訴訟法第二百七十三條之一第一項、第二百
九十九條第一項前段、第三百條，刑法第二百八十四條第二項前
段、第六十二條前段、第四十一條第一項前段，刑法施行法第一
條之一第一項、第二項前段，判決如主文。
本案經檢察官甲○○到庭執行職務。
中    華    民    國    99    年    9    月     27    日
                    交通法庭    法  官  高文崇
上正本證明與原本無異。
如不服本判決，應於收受送達後10日內向本院提出上訴書狀（應
敘述具體理由並附繕本）。
上訴書狀如未敘述理由，應於上訴期間屆滿後20日內補提理由書
於本院。
告訴人或被害人對於判決如有不服具備理由請求檢察官上訴者，
其上訴期間之計算係以檢察官收受判決正本之日期為準。
                                書記官  林淑慧
中    華    民    國    99    年    9    月     27    日
附錄本案論罪科刑法條：
刑法第二百八十四條第二項：
從事業務之人，因業務上之過失傷害人者，處一年以下有期徒刑
、拘役或一千元以下罰金，致重傷者，處三年以下有期徒刑、拘
役或二千元以下罰金。

司法院資訊處製作；財團法人民間司法改革基金會備份。
